---
title: "OmniSciKit 使用教程"
author: "Ablikim Ali"
date: "`r Sys.Date()`"
output:
  html_document:
    theme: flatly
    highlight: textmate
    toc: true
    toc_float: true
    toc_depth: 3
    code_folding: show
vignette: >
  %\VignetteIndexEntry{OmniSciKit Introduction}
  %\VignetteEngine{knitr::rmarkdown}
  %\VignetteEncoding{UTF-8}
---

```{r setup, include = FALSE}
knitr::opts_chunk$set(
  collapse = TRUE,
  comment = "#",
  fig.width = 7,
  fig.height = 4.5,
  fig.align = "center",
  warning = FALSE,
  message = FALSE
)
```

## 概述

**OmniSciKit** 是一个全面的临床研究和生物统计R包，覆盖临床试验样本量计算、功效分析、统计分析、数据可视化、效应量计算、诊断试验评估和临床工具等核心功能。

### 安装

```{r, eval = FALSE}
if (!requireNamespace("pak", quietly = TRUE))
    install.packages("pak")
pak::pak("ablikimeli/OmniSciKit")
```

### 加载包与数据集

```{r}
library(OmniSciKit)
data(omni_glucose)
data(omni_cancer)
data(omni_diagnostic)
data(omni_cardio)
```

内置8个临床数据集：`omni_glucose`（血糖控制，500例）、`omni_cancer`（癌症生存，300例）、`omni_diagnostic`（诊断试验，450例）、`omni_cardio`（心血管风险，400例）等。

---

# 1. 样本量计算

样本量计算是临床试验设计的核心环节，直接决定研究的把握度和伦理合理性。

## 1.1 单样本t检验

**概念**：检验样本均数是否与已知总体均数存在差异，如比较新治疗组HbA1c是否与目标值100有差异。

```{r}
ss_ttest_one_sample(mu0 = 100, mu1 = 105, sd = 15, power = 0.8)
```

## 1.2 配对t检验

**概念**：配对设计如同一患者治疗前后的比较。

```{r}
ss_ttest_paired(delta = 5, sd_diff = 10)
```

## 1.3 两样本t检验

```{r}
ss_ttest(delta = 0.5, sd = 1)
```

## 1.4 非劣效性试验（均数）

**概念**：验证新疗法不劣于标准疗法，允许一定的临床可接受差异。常用于非劣效 margin 设定。

```{r}
ss_noninferiority_mean(margin = 3, sd = 8)
```

## 1.5 非劣效性试验（率）

```{r}
ss_noninferiority_prop(p_control = 0.8, margin = 0.1)
```

## 1.6 等效性试验（TOST）

**概念**：验证两种疗法等效，双向检验。生物等效性研究中常用。

```{r}
ss_equivalence_mean(delta = 5, sd = 10)
```

## 1.7 生物等效性（均数比）

```{r}
ss_equivalence_ratio(theta = 0.95, cv = 0.2)
```

## 1.8 优效性试验

**概念**：验证新疗法优于标准疗法超过临床意义的阈值。

```{r}
ss_superiority_mean(delta = 5, sd = 10, true_diff = 8)
```

## 1.9 生存分析样本量（Log-rank）

**概念**：基于事件驱动设计，需要预估事件数和随访时间。常用于肿瘤临床试验。

```{r}
ss_survival_logrank(hr = 0.7, median_control = 12, accrual = 12, follow_up = 18)
```

## 1.10 Cox回归样本量

```{r}
ss_cox_regression(hr = 2.0, r2 = 0, p_event = 0.3)
```

## 1.11 Logistic回归样本量

```{r}
ss_logistic_regression(p = 0.2, or = 2.0)
```

## 1.12 线性回归样本量

```{r}
ss_linear_regression(r2_squared = 0.15, n_predictors = 3)
```

## 1.13 整群随机试验

**概念**：考虑群内相关性（ICC），设计效应 inflation。社区干预试验常用。

```{r}
ss_cluster_randomized(delta = 0.5, sd = 1, icc = 0.05, cluster_size = 20)
```

## 1.14 成组序贯设计

**概念**：允许中期分析，提前终止试验。使用alpha消耗函数控制I类错误。

```{r}
ss_group_sequential(delta = 0.5, sd = 1, n_interim = 3)
```

## 1.15 重复测量设计

```{r}
ss_repeated_measures(delta = 3, sd_within = 5, n_timepoints = 4)
```

## 1.16 多重比较校正

```{r}
ss_multiple_comparisons(k = 5, delta = 0.5, sd = 1)
```

## 1.17 临床预测模型样本量

**概念**：基于Riley三准则（收缩因子、绝对风险、C-statistic）。

```{r}
ss_prediction_binary(prevalence = 0.3, cstatistic = 0.75, parameters = 10)
```

## 1.18 诊断试验样本量（AUC）

```{r}
ss_diagnostic_auc(auc = 0.8, ratio = 1)
```

## 1.19 脱落率调整

**概念**：实际入组人数需考虑脱落。如预计20%脱落率：

```{r}
adjust_dropout(n = 100, dropout_rate = 0.2)
```

---

# 2. 功效分析

功效分析回答"在给定样本量下，有多大概率能发现真实效应"。

## 2.1 t检验功效

```{r}
power_ttest(n = 64, delta = 0.5, sd = 1)
```

## 2.2 功效曲线

**概念**：展示样本量与统计功效的关系，辅助确定最优样本量。

```{r}
plot_power_curve(n_range = seq(10, 200, by = 10), effect_size = 0.5)
```

## 2.3 效应量与功效曲线

**概念**：展示效应量大小对统计功效的影响，效应量越大所需样本越小。

```{r}
plot_effect_size_curve(effect_range = seq(0.1, 1.0, by = 0.1), n = 100)
```

---

# 3. 统计分析

## 3.1 两样本t检验

**案例**：比较胰岛素与口服药治疗后的HbA1c水平。

```{r}
g_insulin <- omni_glucose$hba1c_3m[omni_glucose$treatment == "胰岛素"]
g_oral <- omni_glucose$hba1c_3m[omni_glucose$treatment == "口服药"]
stats_ttest(g_insulin, g_oral)
```

## 3.2 Wilcoxon秩和检验

**概念**：非参数检验，适用于数据不满足正态分布的情况。

```{r}
stats_wilcoxon(g_insulin, g_oral)
```

## 3.3 单因素方差分析（ANOVA）

**案例**：比较三种治疗方式的HbA1c差异。

```{r}
stats_anova(omni_glucose$hba1c_3m, omni_glucose$treatment)
```

## 3.4 相关分析

**案例**：年龄与BMI的Pearson相关性。

```{r}
stats_correlation(omni_glucose$age, omni_glucose$bmi)
```

## 3.5 线性回归

**案例**：以HbA1c为因变量，探索年龄、BMI的影响。

```{r}
stats_regression(hba1c_3m ~ age + bmi, data = omni_glucose)
```

## 3.6 Logistic回归

**案例**：血糖控制不佳（HbA1c > 7）的危险因素分析。

```{r}
omni_glucose$poor_control <- ifelse(omni_glucose$hba1c_3m > 7, 1, 0)
stats_logistic_regression(poor_control ~ age + bmi, data = omni_glucose)
```

## 3.7 卡方检验

**案例**：治疗组与并发症的相关性分析。

```{r}
stats_chisq(omni_glucose$treatment, omni_glucose$complications)
```

## 3.8 Fisher精确检验

```{r}
stats_fisher_exact(omni_glucose$gender, omni_glucose$complications)
```

## 3.9 正态性检验

```{r}
stats_normality(omni_glucose$hba1c_3m)
```

## 3.10 Kaplan-Meier生存分析

**案例**：癌症患者不同治疗的生存估计。

```{r}
stats_km_survival(omni_cancer$time_to_event, omni_cancer$status, omni_cancer$treatment)
```

## 3.11 Log-rank检验

**案例**：比较不同治疗组的生存曲线差异。

```{r}
stats_logrank_test(omni_cancer$time_to_event, omni_cancer$status, omni_cancer$treatment)
```

## 3.12 列联表分析

```{r}
crosstab(omni_glucose$gender, omni_glucose$complications)
```

---

# 4. 效应量

效应量衡量组间差异的大小，不受样本量影响，是P值的重要补充。

## 4.1 Cohen's d

**概念**：标准化均数差，0.2=小，0.5=中，0.8=大效应。

```{r}
cohen_d(g_insulin, g_oral)
```

## 4.2 Cohen's f（ANOVA）

```{r}
cohen_f(ss_between = 100, ss_within = 400, k = 3)
```

## 4.3 Cohen's f²（回归）

```{r}
cohen_f2(r_squared = 0.25)
```

## 4.4 比值比（OR）

**案例**：从2×2列联表计算OR及其95%置信区间。

```{r}
odds_ratio(a = 30, b = 20, c = 15, d = 35)
```

## 4.5 相对危险度（RR）

```{r}
relative_risk(a = 30, b = 50, c = 15, d = 50)
```

## 4.6 风险比（HR）

**注意**：分组变量必须为二分类，如下将治疗组分为"手术" vs 其他：

```{r}
omni_cancer$surgery <- ifelse(omni_cancer$treatment == "手术", 1, 0)
hazard_ratio(omni_cancer$time_to_event, omni_cancer$status, omni_cancer$surgery)
```

## 4.7 需治疗人数（NNT）

**概念**：需要治疗多少患者才能避免1例不良结局。NNT=10表示每治疗10人可预防1例事件。

```{r}
nnt(p_treatment = 0.15, p_control = 0.25)
```

---

# 5. 数据可视化

## 5.1 Kaplan-Meier生存曲线

**案例**：三种癌症治疗方式的生存曲线比较。

```{r}
plot_km_curve(omni_cancer$time_to_event, omni_cancer$status, omni_cancer$treatment,
              title = "不同治疗方案的生存曲线")
```

## 5.2 ROC曲线

**案例**：评估诊断试验的区分能力。AUC=0.9956提示极佳诊断价值。

```{r}
disease_binary <- ifelse(omni_diagnostic$true_disease == "阳性", 1, 0)
plot_roc_enhanced(omni_diagnostic$test1_result, disease_binary,
                  title = "诊断试验ROC曲线")
```

## 5.3 箱线图

**案例**：不同治疗组的HbA1c分布比较。

```{r}
plot_boxplot(omni_glucose$treatment, omni_glucose$hba1c_3m,
             title = "三种治疗方案的HbA1c水平比较",
             xlab = "治疗方案", ylab = "HbA1c (%)")
```

## 5.4 散点图

**案例**：年龄与HbA1c的相关关系。

```{r}
plot_scatter(omni_glucose$age, omni_glucose$hba1c_3m,
             title = "年龄与HbA1c的相关性",
             reg_line = TRUE, conf_int = TRUE)
```

## 5.5 相关矩阵热图

**案例**：血糖相关指标的相关性矩阵。

```{r}
plot_correlation_matrix(omni_glucose[, c("age", "bmi", "hba1c_baseline",
                                          "hba1c_3m", "fasting_glucose")],
                        title = "血糖指标相关性矩阵")
```

## 5.6 火山图

**案例**：差异分析中标记显著变化的变量。

```{r}
set.seed(123)
fc <- rnorm(100, 0, 2)
pval <- runif(100, 0, 1)
plot_volcano(fc, pval, fc_threshold = 1, p_threshold = 0.05,
             title = "差异分析火山图")
```

## 5.7 森林图（Meta分析）

```{r}
plot_forest_meta(
  studies = c("Smith 2020", "Johnson 2021", "Wang 2022", "Lee 2023"),
  effects = c(-0.52, -0.31, -0.68, -0.45),
  se = c(0.18, 0.15, 0.22, 0.19),
  title = "Meta分析森林图：新疗法效果"
)
```

## 5.8 Bland-Altman图

**案例**：比较两种测量方法的一致性。

```{r}
set.seed(42)
method1 <- rnorm(80, 100, 15)
method2 <- method1 + rnorm(80, 2, 5)
plot_bland_altman(method1, method2, title = "两种测量方法的一致性比较")
```

---

# 6. 诊断试验评价

**概念**：评估诊断试验的灵敏度、特异度、预测值和似然比。

```{r}
diag_test_performance(omni_diagnostic$test1_result, omni_diagnostic$true_disease)
```

---

# 7. Table One 基线特征表

**概念**：临床试验论文中标准的基线特征描述，按分组展示变量的分布。

```{r}
table_one(omni_glucose,
          vars = c("age", "bmi", "hba1c_baseline", "hba1c_3m",
                   "gender", "complications", "diabetes_type"),
          group = "treatment")
```

---

# 8. 临床工具

## 8.1 BMI计算与分类

```{r}
calculate_bmi(weight = 70, height = 1.75)
```

## 8.2 eGFR估算（CKD-EPI 2021）

```{r}
calculate_egfr(creatinine = 1.2, age = 50, sex = "male")
```

---

# 9. 实用工具函数

## 9.1 描述统计

```{r}
summary_stats(omni_glucose$hba1c_3m)
```

## 9.2 缺失值填补

```{r}
test_data <- omni_glucose
test_data$age[1:5] <- NA
imputed <- impute_missing(test_data, method = "median")
cat("填补后缺失数:", sum(is.na(imputed$age)), "\n")
```

## 9.3 多重比较校正

```{r}
p_vals <- c(0.01, 0.03, 0.05, 0.1, 0.2)
multiple_testing_correction(p_vals, method = "fdr")
```

## 9.4 FWER控制（Holm-Bonferroni）

```{r}
fwer_control(p_vals)
```

## 9.5 Alpha水平校正

```{r}
adjust_alpha(alpha = 0.05, k = 5)
```

## 9.6 Bootstrap置信区间

```{r}
bootstrap_ci(omni_glucose$hba1c_3m, statistic = mean, n_bootstrap = 500)
```

## 9.7 统计假设检验

```{r}
check_assumptions(omni_glucose$hba1c_3m, "ttest",
                  group = omni_glucose$treatment)
```

## 9.8 哑变量创建

```{r}
dummy <- create_dummy_vars(omni_glucose, vars = "treatment")
names(dummy)[(ncol(dummy)-2):ncol(dummy)]
```

---

# 参考文献

- Chow, S.C., Shao, J., Wang, H., & Lokhnygina, Y. (2017). *Sample Size Calculations in Clinical Research* (3rd ed.). Chapman and Hall/CRC.
- Cohen, J. (1988). *Statistical Power Analysis for the Behavioral Sciences* (2nd ed.). Lawrence Erlbaum Associates.
- Riley, R.D., et al. (2020). Calculating the sample size required for developing a clinical prediction model. *BMJ*, 368, m441.
- Hsieh, F.Y., Bloch, D.A., & Larsen, M.D. (1998). A simple method of sample size calculation for linear and logistic regression. *Statistics in Medicine*, 17(14), 1623-1634.
- Schoenfeld, D.A. (1983). Sample-size formula for the proportional-hazards regression model. *Biometrics*, 39(2), 499-503.
- Freedman, L.S. (1982). Tables of the number of patients required in clinical trials using the logrank test. *Statistics in Medicine*, 1(2), 121-129.
- Hanley, J.A. & McNeil, B.J. (1982). The meaning and use of the area under a ROC curve. *Radiology*, 143(1), 29-36.
- Buderer, N.M.F. (1996). Incorporating the prevalence of disease into the sample size calculation for sensitivity and specificity. *Academic Emergency Medicine*, 3(9), 895-900.
