---
title: "OmniSciKit 介绍与使用指南"
author: "Ablikim Ali"
date: "`r Sys.Date()`"
output: rmarkdown::html_vignette
vignette: >
  %\VignetteIndexEntry{OmniSciKit Introduction}
  %\VignetteEngine{knitr::rmarkdown}
  %\VignetteEncoding{UTF-8}
---

```{r setup, include = FALSE}
knitr::opts_chunk$set(
  collapse = TRUE,
  comment = "#>",
  fig.width = 7,
  fig.height = 5
)
```

# OmniSciKit 简介

`OmniSciKit` 是一个全面的临床研究和生物统计R包，提供样本量计算、功效分析、统计分析、数据可视化和临床工具。本 vignette 将展示包的主要功能和使用方法。

## 安装

```{r, eval = FALSE}
# 从GitHub安装
devtools::install_github("ablikimeli/OmniSciKit")

# 或从本地安装
install.packages("OmniSciKit_0.2.0.tar.gz", repos = NULL, type = "source")
```

## 加载包与数据

```{r, message=FALSE}
library(OmniSciKit)
data(omni_glucose)
data(omni_cancer)
data(omni_diagnostic)
```

# 1. 样本量计算

## 1.1 单样本t检验

```{r}
ss_ttest_one_sample(mu0 = 100, mu1 = 105, sd = 15)
```

## 1.2 配对t检验

```{r}
ss_ttest_paired(delta = 5, sd_diff = 10)
```

## 1.3 非劣效性试验（均数）

```{r}
ss_noninferiority_mean(margin = 3, sd = 8)
```

## 1.4 非劣效性试验（率）

```{r}
ss_noninferiority_prop(p_control = 0.8, margin = 0.1)
```

## 1.5 等效性试验（TOST）

```{r}
ss_equivalence_mean(delta = 5, sd = 10)
```

## 1.6 生物等效性（比例）

```{r}
ss_equivalence_ratio(theta = 0.95, cv = 0.2)
```

## 1.7 生存分析样本量

```{r}
ss_survival_logrank(hr = 0.7, median_control = 12, accrual = 12, follow_up = 18)
```

## 1.8 Cox回归样本量

```{r}
ss_cox_regression(hr = 2.0, p_event = 0.3)
```

## 1.9 Logistic回归样本量

```{r}
ss_logistic_regression(p = 0.2, or = 2.0)
```

## 1.10 整群随机试验

```{r}
ss_cluster_randomized(delta = 0.5, sd = 1, icc = 0.05, cluster_size = 20)
```

## 1.11 临床预测模型样本量

```{r}
ss_prediction_binary(prevalence = 0.3, cstatistic = 0.75, parameters = 10)
```

## 1.12 诊断试验样本量

```{r}
ss_diagnostic_auc(auc = 0.8, ratio = 1)
```

## 1.13 脱落率调整

```{r}
adjust_dropout(n = 100, dropout_rate = 0.2)
```

# 2. 功效分析

## 2.1 t检验功效

```{r}
power_ttest(n = 64, delta = 0.5, sd = 1)
```

## 2.2 功效曲线

```{r, fig.show=TRUE}
plot_power_curve(n_range = seq(10, 200, by = 10), effect_size = 0.5)
```

## 2.3 效应量与功效曲线

```{r, fig.show=TRUE}
plot_effect_size_curve(effect_range = seq(0.1, 1, by = 0.1), n = 100)
```

# 3. 统计分析

## 3.1 两样本t检验

```{r}
g1 <- omni_glucose$hba1c_3m[omni_glucose$treatment == "Drug"]
g2 <- omni_glucose$hba1c_3m[omni_glucose$treatment == "Placebo"]
stats_ttest(g1, g2)
```

## 3.2 Wilcoxon秩和检验

```{r}
stats_wilcoxon(g1, g2)
```

## 3.3 ANOVA

```{r}
stats_anova(omni_glucose$hba1c_3m, omni_glucose$treatment)
```

## 3.4 相关分析

```{r}
stats_correlation(omni_glucose$age, omni_glucose$bmi)
```

## 3.5 线性回归

```{r}
stats_regression(hba1c_3m ~ age + bmi, data = omni_glucose)
```

## 3.6 Logistic回归

```{r}
omni_glucose$poor_control <- ifelse(omni_glucose$hba1c_3m > 7, 1, 0)
stats_logistic_regression(poor_control ~ age + bmi, data = omni_glucose)
```

## 3.7 卡方检验

```{r}
stats_chisq(omni_glucose$treatment, omni_glucose$complications)
```

## 3.8 正态性检验

```{r}
stats_normality(omni_glucose$hba1c_3m)
```

## 3.9 Kaplan-Meier生存分析

```{r}
stats_km_survival(omni_cancer$time, omni_cancer$status, omni_cancer$treatment)
```

## 3.10 Log-rank检验

```{r}
stats_logrank_test(omni_cancer$time, omni_cancer$status, omni_cancer$treatment)
```

## 3.11 Fisher精确检验

```{r}
stats_fisher_exact(omni_glucose$gender, omni_glucose$complications)
```

# 4. 效应量

## 4.1 Cohen's d

```{r}
cohen_d(g1, g2)
```

## 4.2 比值比 (OR)

```{r}
odds_ratio(a = 30, b = 20, c = 15, d = 35)
```

## 4.3 相对危险度 (RR)

```{r}
relative_risk(a = 30, b = 50, c = 15, d = 50)
```

## 4.4 风险比 (HR)

```{r}
hazard_ratio(omni_cancer$time, omni_cancer$status, omni_cancer$treatment)
```

# 5. 可视化

## 5.1 Kaplan-Meier生存曲线

```{r, fig.show=TRUE}
plot_km_curve(omni_cancer$time, omni_cancer$status, omni_cancer$treatment,
              title = "Cancer Survival by Treatment")
```

## 5.2 ROC曲线

```{r, fig.show=TRUE}
disease_binary <- ifelse(omni_diagnostic$true_disease == "阳性", 1, 0)
plot_roc_enhanced(omni_diagnostic$test1_result, disease_binary)
```

## 5.3 箱线图

```{r, fig.show=TRUE}
plot_boxplot(omni_glucose$treatment, omni_glucose$hba1c_3m,
             title = "HbA1c by Treatment Group")
```

## 5.4 散点图

```{r, fig.show=TRUE}
plot_scatter(omni_glucose$age, omni_glucose$hba1c_3m,
             title = "Age vs HbA1c")
```

## 5.5 相关矩阵热图

```{r, fig.show=TRUE}
plot_correlation_matrix(omni_glucose[, c("age", "bmi", "hba1c_3m", "hba1c_baseline")])
```

## 5.6 火山图

```{r, fig.show=TRUE}
set.seed(123)
fc <- rnorm(100, 0, 2)
p <- runif(100, 0, 1)
plot_volcano(fc, p, title = "Example Volcano Plot")
```

## 5.7 森林图（Meta分析）

```{r, fig.show=TRUE}
plot_forest_meta(
  studies = c("Study A", "Study B", "Study C"),
  effects = c(-0.5, -0.3, -0.7),
  se = c(0.2, 0.15, 0.25)
)
```

## 5.8 Bland-Altman图

```{r, fig.show=TRUE, eval=FALSE}
# m1 <- rnorm(100, 100, 10)
# m2 <- m1 + rnorm(100, 0, 5)
# plot_bland_altman(m1, m2)
```

# 6. 诊断试验

```{r}
diag_test_performance(omni_diagnostic$test1_result, omni_diagnostic$true_disease)
```

# 7. Table One 基线特征表

```{r}
table_one(omni_glucose,
          vars = c("age", "bmi", "hba1c_3m", "hba1c_baseline",
                   "gender", "complications"),
          group = "treatment")
```

# 8. 临床工具

```{r}
calculate_bmi(weight = 70, height = 1.75)
calculate_egfr(creatinine = 1.2, age = 50, sex = "male")
```

# 9. 工具函数

## 9.1 描述统计

```{r}
summary_stats(omni_glucose$hba1c_3m)
```

## 9.2 缺失值填补

```{r}
test_data <- omni_glucose
test_data$age[1:5] <- NA
imputed <- impute_missing(test_data, method = "median")
sum(is.na(imputed$age))
```

## 9.3 多重比较校正

```{r}
p <- c(0.01, 0.03, 0.05, 0.1, 0.2)
multiple_testing_correction(p, method = "fdr")
```

## 9.4 Bootstrap置信区间

```{r}
bootstrap_ci(omni_glucose$hba1c_3m, mean, n_bootstrap = 500)
```

# 10. 统计假设检验

```{r}
check_assumptions(omni_glucose$hba1c_3m, "ttest",
                  group = omni_glucose$treatment)
```

# 参考文献

- Chow, S.C., Shao, J., Wang, H., & Lokhnygina, Y. (2017). *Sample Size Calculations in Clinical Research* (3rd ed.). Chapman and Hall/CRC.
- Cohen, J. (1988). *Statistical Power Analysis for the Behavioral Sciences* (2nd ed.). Lawrence Erlbaum Associates.
- Riley, R.D., et al. (2020). Calculating the sample size required for developing a clinical prediction model. *BMJ*, 368, m441.
- Hsieh, F.Y., Bloch, D.A., & Larsen, M.D. (1998). A simple method of sample size calculation for linear and logistic regression. *Statistics in Medicine*, 17(14), 1623-1634.
- Farrington, C.P., & Manning, G. (1990). Test statistics and sample size formulae for comparative binomial trials with null hypothesis of non-zero risk difference or non-unity relative risk. *Statistics in Medicine*, 9(12), 1447-1454.
- Schoenfeld, D.A. (1983). Sample-size formula for the proportional-hazards regression model. *Biometrics*, 39(2), 499-503.
